【裁判字號】    96,訴,793
【裁判日期】    970130
【裁判案由】    公共危險
【裁判全文】
臺灣雲林地方法院刑事判決               96年度訴字第793號
公  訴  人  臺灣雲林地方法院檢察署檢察官
被      告  乙○○
指定辯護人  本院公設辯護人甲○○
上列被告因公共危險案件，經檢察官提起公訴（96年度偵字第49
69號），本院判決如下：
    主  文
乙○○以在火車軌道上擺放碴石之方法，致生火車往來之危險，
處有期徒刑壹年捌月。
    事  實
一、乙○○明知在火車軌道上擺放碴石將造成火車往來危險，竟
    基於使火車往來發生危險之犯意，於民國96年9 月21日晚上
    8 時40分許，在雲林縣斗六市榴北里石榴火車站內，撿拾鐵
    道上碴石5 個，以將碴石擺放在鐵道縱貫線基隆起260K506M
    處軌道上（東主線3 個、西主線2 個）之方法，使火車行經
    該處時有發生列車出軌、傾覆之可能，致生火車往來之危險
    。嗣於同日晚上9 時20分許，經警據報前往現場處理而查悉
    上情。
二、案經雲林縣警察局斗六分局報告臺灣雲林地方法院檢察署檢
    察官偵查起訴。
    理  由
一、上揭事實，業據被告乙○○於警詢及偵審中坦承不諱，並有
    列車到開時刻登記表1 紙及現場照片12張在卷可稽（警卷第
    7-13頁），及被告所放置之碴石4 個扣案可證，足認被告自
    白與事實相符，堪可採信。
二、按刑法第184 條第1 項往來危險罪之成立，以損壞軌道、燈
    塔、標識或以他法致生火車、電車或其他供水、陸、空公眾
    運輸之舟、車、航空機往來之危險為要件。且本罪區別既遂
    、未遂之標準，在於是否致生火車、電車或其他供水、陸、
    空公眾運輸之舟、車、航空機往來之危險，至於因而致舟車
    等傾覆或破壞者，則屬同條第2 項加重結果犯之問題，不得
    資為判斷同條第1 項犯罪既遂未遂之標準（最高法院63年臺
    上字第687 號判例意旨參照）。依據各型機車檢修標準，機
    車前安裝「主排障器」距軌面上高度為85-105MM、「輔助排
    障器」為距軌面上高度35-40MM ，「主排障器」安裝於各型
    機車車頭前方，主要功能為排除鐵路行進方向路線上之障礙
    物，防止障礙物侵入車輪下影響行車安全，為第1 道防護；
    「輔助排障器」安裝於「主排障器」後方，左右各1 支，主
    要功能為清除「主排障器」無法排除且在軌道上方之較小型
    之障礙物，此為第2 道防護，有交通部臺灣鐵路管理局96年
    12月28日鐵行字第0960026085號函文及信件1 紙、照片3 張
    （本院卷第21、31-32 頁）在卷可憑。而本件由卷附現場照
    片（警卷第11-13 頁）可看出火車軌道上留有石頭粉碎後之
    白粉痕跡，足見被告所放置之碴石其中1 個遭到火車輾碎，
    因此，火車所安裝之「主排障器」及「輔助排障器」，並未
    能有效將被告所放置之碴石排除。且一般而言，碴石本身具
    有一定硬度，火車在有速度下行經排放碴石處，並非必然可
    將碴石輾碎，若碴石未能碎裂而進入車輪下，即有可能使列
    車脫離鋼軌，發生列車出軌、傾覆之意外，是依上開情狀觀
    察，被告在火車軌道上擺放碴石之行為，有使火車發生出軌
    、傾覆之可能，已致生火車往來之危險。被告上開行為，與
    損壞足生相同結果，自屬刑法第184 條第1 項所稱之「他法
    」。本件被告所為，既有使火車發生出軌、傾覆之可能，已
    致生火車往來之危險，應依刑法第184 條第1 項之規定處罰
    。指定辯護人認被告所為不構成火車往來之危險，應為無罪
    之諭知或論以同條第5 項、第1 項之未遂犯，並無足採。本
    件事證明確，被告犯行堪以認定，應依法論科。
三、核被告乙○○所為，係犯刑法第184 條第1 項之以在火車軌
    道上擺放碴石之方法，致生火車往來之危險罪。又被告在火
    車軌道上擺放碴石，其行為之危險性雖高，但惡性尚非重大
    ，被告未及深思行為可能造成之後果，致罹重典，所犯為最
    輕本刑3 年以上有期徒刑之罪，情輕法重，其犯罪之情狀在
    客觀上足以引起一般人的同情，雖科以法定最低度刑仍嫌過
    重，爰依刑法第59條之規定，酌減其刑。爰審酌被告犯罪之
    動機、手段、所生危害，犯後尚知坦承犯行、態度良好，及
    其家庭狀況、職業、教育程度等一切情狀，量處如主文所示
    之刑。扣案之碴石4 個，係被告在鐵道上所拾之物，雖供被
    告犯罪所用，但並非其所有之物，亦非屬違禁物，爰不予宣
    告沒收。
據上論斷，應依刑事訴訟法第299 條第1 項前段，刑法第184 條
第1 項、第59條，判決如主文。
本案經檢察官丙○○到庭執行職務。
中    華    民    國    97    年    1     月    30    日
                  刑事第二庭  審判長法  官 劉 國 賓
                                    法  官 廖 淑 華
                                    法  官 王 素 珍
以上正本證明與原本無異。
如不服本判決，應於判決收受後10日內，向本院提出上訴狀（須
附繕本）。
                                    書記官 吳 伊 婷
中    華    民    國    97    年    1     月    30    日
附錄本案論罪科刑法條：
中華民國刑法第184條第1項
（妨害舟車及航空機行駛安全罪）
損壞軌道、燈塔、標識或以他法致生火車、電車或其他供水、陸
、空公眾運輸之舟、車、航空機往來之危險者，處3 年以上10年
以下有期徒刑。
因而致前項之舟、車、航空機傾覆或破壞者，依前條第1 項之規
定處斷。
因過失犯第1 項之罪者，處6 月以下有期徒刑、拘役或3 百元以
下罰金。
從事業務之人，因業務上之過失犯第1 項之罪者，處2 年以下有
期徒刑、拘役或5 百元以下罰金。
第1 項之未遂犯罰之。


司法院資訊處製作；財團法人民間司法改革基金會備份。
